智慧財產及商業法院民事判決  
110年度民著訴字第141號
原      告  晶品服飾有限公司
法定代理人  林菁莪              
訴訟代理人  郭家耀              
被      告  李安閔                                      
上列當事人間請求侵害著作權有關財產權爭議事件，本院於民國
111年3月9日言詞辯論終結，判決如下：
    主      文
原告之訴及假執行之聲請均駁回。
訴訟費用由原告負擔。
　　事實及理由
一、原告主張：
  ㈠原告為於網路及實體店面宣傳銷售販賣女裝，委請攝影師及
　　模特兒拍攝衣物商品及穿著照片14張（如附表所示，下稱系
    爭照片），並以原告為系爭照片之著作權人。詎被告於民國
    108年間未得原告之同意或授權，擅自重製系爭照片中如附
    表編號1至編號10之10張照片及附表編號1至編號8、編號11
    至編號14之12張照片，並公開傳輸至其各以「meigo100」、
    「sweet_girl_205lane」帳號名稱於蝦皮購物及社群軟體In
    stagram等網路、APP上刊登，作為銷售服飾之用，而使不特
    定人皆可瀏覽，顯已侵害原告就系爭照片所享有之重製權、
    公開傳輸權。又被告明知其未取得原告授權或同意，仍為前
    揭不法侵害著作權之行為，致原告受有損害，而依原告授權
    他人利用系爭照片之費用為每張新臺幣（下同）2萬元計算
    ，被告前揭重製及公開傳輸原告系爭照片之情形為分為10張
    、12張，共計22張，故原告請求賠償金額20萬元，應屬合理
    。爰依著作權法第88條第1項、第2項第1款、第3項規定，請
    求被告給付20萬元本息。
　㈡並聲明：
　⒈被告應給付原告20萬元，及自起訴狀繕本送達翌日起至清償
    日止，按週年利率百分之5計算之利息
　⒉訴訟費用由被告負擔。 
　⒊願供擔保，請准宣告假執行。  
二、被告則以：
　㈠被告於社群軟體Instagram、蝦皮購物網路銷售平台，分別 
    以「sweet_girl_205lane」、「meigo100」帳號名稱經營服
    飾銷售。被告因向訴外人即五分埔廠商可麗服飾行之負責人
    沈裕傑進貨，而援用沈裕傑經營之可麗服飾行於LINE群組公
    開張貼之照片並上傳至上述網路銷售平台之帳號作為服飾銷
    售使用，被告係以為系爭照片為沈裕傑所拍攝，且沈裕傑亦
    未說明系爭照片不能利用，故被告不知悉亦無法預見系爭照
    片之著作權人為原告，並無侵害原告著作權之故意或過失。
    此由被告經原告通知系爭照片之著作權人為原告以後，即迅
    速將系爭照片自其使用於上述網路銷售平台之帳號下架並停
    止使用可知其情。
　㈡被告於不知悉系爭照片之著作權人為原告之情形下，實際使
    用系爭照片數量僅為五張，且係用以銷售價格低廉之服飾，
    其銷售數量所獲利益甚低，其中部分服飾甚至未銷售成立。
　㈢並聲明：
  ⒈原告之訴駁回。
  ⒉訴訟費用由原告負擔。
  ⒊如受不利判決，願供擔保，請准宣告免假執行。
三、得心證之理由：
  ㈠查原告為系爭照片之著作權人，被告於108年間將系爭照片中
    如附表編號1至編號8 、編號11至編號14所示照片於其以swe
    et_girl_205lane帳號名稱於Instagram所經營「sweet girl
     205巷」商品網頁上刊登使用，及系爭照片中如附表編號1
    至編號10所示於其以meigo100帳號設立蝦皮購物網頁刊登使
    用，均未經原告同意或授權等情，為兩造所不爭執（見本院
    卷第150頁至第151頁），並有被告Instagram粉絲專頁之網
    頁截圖、認證書及所附之蝦皮購物網頁截圖與Instagram帳
    號「sweet girl 205巷」網頁截圖、著作權歸屬聲明、系爭
    照片與被告刊登使用照片比對圖等件在卷為憑（見本院卷第
    23頁至第43頁、第47頁至第63頁），此部分事實應堪予認定
    。 
  ㈡原告主張被告未經其同意或授權，擅自使用系爭照片於上開
    網頁，侵害原告就系爭照片之著作財產權，依著作權法第88
    條第1項、同條第2項第2款、第3項規定，請求被告賠償20萬
    元本息等情，則為被告所否認，並以前詞置辯。本件爭點應
    為：㊀被告是否有侵害原告就系爭照片之著作財產權之故意
    或過失？㊁原告依著作權法第88條第1項、第2項第1款及第3
    項，請求被告給付20萬元本息，有無理由？經查：
　⒈按因故意或過失不法侵害他人之著作財產權或製版權者，負
    損害賠償責任，著作權法第88條第1項定有明文。次按民法
    第184條第1項前段規定，侵權行為之成立，須行為人因故意
    過失不法侵害他人權利，亦即行為人須具備歸責性、違法性
    ，並不法行為與損害間有因果關係，始能成立，且主張侵權
    行為損害賠償請求權之人，對於侵權行為之成立要件應負舉
    證責任（最高法院100年台上字第328號判決要旨參照）。
　　準此，侵害著作權既屬民法侵權行為之一，故在著作權侵權
    之場合，侵權行為人就其行為負損害賠償責任，自仍應符合
    民法侵權行為之成立要件，本件原告主張被告前揭所為，主
    觀上具有損害其權利之故意或過失，應依著作權法第88條第
    1項、民法第184條第1項前段規定負擔損害賠償責任乙節，
    既經被告所否認，則原告自應就此有利於己事實負舉證之責
    。
　⒉被告抗辯系爭照片是其所進貨服飾商品之上游廠商可麗服飾
    行負責人沈裕傑於LINE群組公開張貼，故其以為系爭照片之
    著作權為可麗服飾行所有等情，業經可麗服飾行負責人沈裕
    傑於臺灣基隆地方檢察署110年度偵字第59號偵查案件（下
    稱系爭偵案）中證稱：我是可麗服飾行的負責人，可麗服飾
    店有在line上提供下游廠商商品圖片，被告於IG帳號「swee
    t_girl_205lane」刊登的12張圖片著作、拍賣帳號「meigo1
    00」刊登的10張圖片著作，都是可麗服飾行在line上刊登的
    ，上開圖片著作之來源是我們員工偷懶上網抓的，應該是到
    告訴人公司的網站抓的，沒有得到著作權人同意或授權。被
    告有向可麗服飾行買衣服，我或可麗服飾行都沒有告知被告
    不可從可麗服飾店line上下載上開圖片著作，被告應該不知
    道上開圖片著作沒有得到著作權人的同意或授權等語（見系
    爭偵案卷第177頁），並有被告於系爭偵案所提出之可麗服
    飾行銷貨單（見系爭偵案卷第17頁、第149頁至第151頁）。
    又系爭偵案係原告於臺灣基隆地方檢察署以本件同一事實對
    被告、沈裕傑提出違反著作權法之刑事告訴，已經檢察官為
    不起訴處分確定在案，為兩造所不爭執（見本院卷第150頁
    至第151頁），復經本院依職權調取系爭偵卷核閱無訛，足
    證被告主觀上認為系爭照片為其上游廠商可麗服飾行或其負
    責人沈裕傑所有，而自可麗服飾行所提供下游廠商之line帳
    號及網頁下載系爭照片。因此，被告此部分所辯，應屬可採
    。
　⒊再觀諸原告提出之系爭照片（如附表所示），其內容均係拍
    攝衣服實體、或模特兒頸部以下或身體穿著之特寫，背景部
    分為白色，或呈現地板或窗戶，主要呈現服飾特徵，與一般
    服飾銷售所使用照片並無不同，且系爭照片皆未標示拍攝者
    或著作人名稱，亦未標明未經授權不得使用等文字註記，益
    徵被告主觀上實難判斷可麗服飾行或其負責人沈裕傑並非系
    爭照片之著作權人，而係由原告所有之著作財產權之情形。
    又依被告與可麗服飾行前開合作經銷模式，由被告向可麗服
    飾行進貨服飾後，再於可麗服飾行所提供之line帳戶上下載
    該等服飾照片，實難要求被告就上游廠商所提供之服飾照片
    另進行其他合法性審查。況原告就被告主觀上是否知悉可麗
    服飾行或其負責人沈裕傑並非系爭照片之著作權人，並無提
    出任何證據以佐證其主張屬實，本院自無從僅以被告有將系
    爭照片重製刊登於上開網頁之事實即遽認被告主觀上有侵害
    系爭照片之故意或過失。基此，原告主張被告故意或過失不
    法侵害系爭照片之著作財產權等情，難認有據。
　⒈依本件卷證資料所顯示，原告既無從證明被告主觀上有侵害
    原告就系爭照片著作財產權之故意或過失，則其依著作權法
    第88條第1項、第2項第1款、第3項規定請求被告給付20萬元
    損害賠償本息，即與構成要件未符，而無可取。
四、從而，原告所舉證據資料無從證明被告故意或過失不法侵害
    原告就系爭照片之著作財產權情事，是其依著作權法第88條
    第1項、第2項第1款及第3項規定，請求被告賠償20萬元本息
    ，洵非有據，應予駁回。又原告之訴既經駁回，其假執行之
    聲請即失所依附，應併予駁回。
五、本件事證已臻明確，兩造其餘攻擊、防禦方法及未經援用之
    證據，經本院審酌後認對判決結果不生影響，爰不逐一論列
    ，附此敘明。
六、據上論結，本件原告之訴為無理由，依智慧財產案件審理法
    第1條，民事訴訟法第78條，判決如主文。　
中　　華　　民　　國　　111 　年　　4 　　月　　 6　　日
                        　智慧財產第三庭
                              　　法  官　潘曉玫
以上正本係照原本作成。
如對本判決上訴，須於判決送達後20日內向本院提出上訴狀。 
如委任律師提起上訴者，應一併繳納上訴審裁判費。
中　　華　　民　　國　　111 　年　　4 　　月　　 6　　日
　　　　　　　　　　　　　　    　書記官　李建毅　　　　
　　　　　　　　　　　　　　　
附表：　　　　　　　　　　　　　　　　　
編號 原告主張之著作 拍攝時間 被告刊登位置 備註 １  2019/07/26 蝦皮購物網頁 及Instagram 商品網頁 本院卷第47頁 、第55頁 ２  2019/07/24 蝦皮購物網頁 及Instagram 商品網頁 本院卷第47頁 、第55頁 ３  2019/07/23 蝦皮購物網頁 及Instagram 商品網頁 本院卷第47頁 、第55頁 ４  2019/07/23 蝦皮購物網頁 及Instagram 商品網頁 本院卷第49頁 、第57頁 ５  2019/07/24 蝦皮購物網頁 及Instagram 商品網頁 本院卷第49頁 、第57頁 ６  2019/07/18 蝦皮購物網頁 及Instagram 商品網頁 本院卷第51頁 、第59頁 ７  2019/07/18 蝦皮購物網頁 及Instagram 商品網頁 本院卷第51頁 、第59頁 ８  2019/07/18 蝦皮購物網頁 及Instagram 商品網頁 本院卷第51頁 、第59頁 ９  2019/01/28 蝦皮購物網頁 本院卷第53頁 １０  2019/01/24 蝦皮購物網頁 本院卷第53頁 １１  2019/07/25 Instagram 商品網頁 本院卷第61頁 １２  2019/07/24 Instagram 商品網頁 本院卷第61頁 １３  2019/07/24 Instagram 商品網頁 本院卷第63頁 １４  2019/07/24 Instagram 商品網頁 本院卷第63頁